【裁判字號】    94,重訴,443
【裁判日期】    951004
【裁判案由】    損害賠償
【裁判全文】
臺灣高雄地方法院民事判決             94年度重訴字第443號
原      告  乙○○
                        樓
訴訟代理人  蔡晉祐律師
被      告  甲○○
                        號
訴訟代理人  鄭國安律師
            許瑜容律師
            吳麗珠律師
上列當事人間損害賠償事件，本院於民國95年9 月21日言詞辯論
終結，判決如下：
    主    文
被告應給付原告新台幣肆佰伍拾壹萬柒仟陸佰肆拾玖元及自民國
九十四年六月三日起至清償日止，按週年利率百分之五計算之利
息。
原告其餘之訴駁回。
訴訟費用由被告負擔五分之一、其餘由原告負擔。
本判決第一項於原告以新台幣壹佰伍拾萬元供擔保後，得假執行
；但被告如以新台幣肆佰伍拾壹萬柒仟陸佰肆拾玖元供擔保後，
得免為假執行。
原告其餘假執行之聲請駁回。
    事 實 及 理 由
一、原告主張：被告甲○○於民國93年7 月9 日凌晨1 時10 分
    駕駛其所有車牌號碼V2-330號營業用小客車，沿高雄市○○
    區○○路由北往南方向行駛，行經中山路與青年路路口時，
    恰逢號誌變換之際，號誌為紅燈轉綠燈，本應注意車輛行駛
    時，應注意車前狀況，並隨時採取必要之安全措施，而依當
    時情形天候晴、夜間有照明、柏油路面、乾燥無缺陷，並無
    不能注意之情事；適有原告騎乘周雅雯所有車牌號碼ZBH-16
    1 號輕型機車，沿高雄市○○區○○路由東往西行駛而至，
    被告竟疏未注意車前狀況，致與原告所駕駛之輕型機車發生
    碰撞，致原告因而受有頭部外傷合併腦挫傷併右側肢體偏癱
    及運動失語症之重傷害及胸部挫傷合併肋骨骨折、右腳踝骨
    折等傷害。被告前開過失致重傷害犯行，並經本院刑事庭以
    94 年 度交簡上字第247 號判處有期徒刑4 月確定。爰依侵
    權行為損害賠償之法律關係，請求被告賠償醫療費用新台
    幣（下同）126,375 元終身看護費15,799,109元勞動能
    力減損3,113,311 精神撫慰金3,000,000 元。並聲明：(一)
    被告應給付原告22,038,795元及自起訴狀繕本送達翌日起至
    清償日止，按週年利率百分之5 計算之利息。(二)願供擔保請
    准宣告假執行。
二、被告則以：被告承認有未注意車前狀況之過失，惟原告飲酒
    後駕車及闖紅燈之情形，顯為與有過失，自應減少原告之賠
    償金額；另被告先前並無工作，自不得請求減少勞動能力之
    損害；又被告已領取強制汽車責任保險金709,996 元，此部
    分之金額，應予扣減等語為抗辯。並聲明：(一)原告之訴駁回
    。(二)如受不利判決，願供擔保請求准宣告免假執行。
三、原告主張被告於前揭時、地駕車與被告騎乘之機車肇事，致
    原告因而受有頭部外傷合併腦挫傷併右側肢體偏癱及運動失
    語症之重傷害及胸部挫傷合併肋骨骨折、右腳踝骨折等傷害
    ，業據提出中國醫藥大學附設醫院診斷證明書為證，而被告
    上開過失致重傷害行為經本院刑事庭94年度交簡上字第247
    號刑事判決判處有期徒刑4 月確定之事實，亦有刑事卷為證
    ，且均為被告所不爭執，則被告駕駛自小客車未注意車前狀
    況肇事，其就本件車禍事故之發生，應負損害賠償責任至為
    明確，原告此部分主張應可信為真實。
四、兩造爭執事項為：(一)原告就本件車禍事故之發生是否與有過
    失？(二)原告請求之金額以若干為合理？本院判斷意見如下：
  (一)原告就本件車禍事故之發生是否與有過失？
    1.本件肇事責任，經送請高雄市政府交通局車輛行車事故鑑
      定委員會鑑定結果，固以因本案當事人一方劉君 (即原告
      )傷 重，無法製作應訊筆錄及列會說明，致對其行向及號
      誌不明，未便據作認定，有該鑑定委員會93年9 月16日高
      市車鑑定字第0930004393號函1 份在卷可參。至於被告則
      聲稱原告有闖紅燈之行為。惟依卷附道路交通事故現場圖
      顯示，肇事地點為高雄市○○區○○路與青年路口，中山
      路為東西寬約27.8公尺之道路，青年路則為南北寬約24公
      尺之道路，而兩車相撞後，原告機車倒地之刮地痕起點位
      於路口的西北方，換言之，原告騎駕之機車，由青年路由
      東往西方向行駛，於穿越中山路時，已超越中山路一半寬
      度以上之路程，始遭被告駕駛小貨車，由中山路由北往南
      行駛，於穿越青年路時，尚未超越青年路一半寬度路程而
      撞及。倘原告有闖紅燈之行為，則其在穿越中山路時，必
      先遭中山路上由南往北之車輛撞及，而無法穿越中山路達
      一半以上之路程。換言之，倘原告闖紅燈在該路口發生車
      禍，最有可能遭撞及之地點，應該位於路口之東北方，而
      非本件之西北方。則在無確實之證據，證明原告確有闖紅
      燈之情況下，再參以被告自承係於燈號變換 (即紅燈變綠
      燈)之 際起步而撞及原告，則原告應係行經路口時，其青
      年路行向之號誌雖未變換為紅燈，但已轉換為黃燈之際，
      仍強行通過，再加上中山路路幅太寬，以致其通過路口時
      ，來不及完全穿越，號誌即變換為紅燈，此時被告視另外
      行向之號誌已變換，即搶快起步，以致未及注意搶黃燈而
      來不及穿越路口之原告，始發生肇事。綜上所述，兩造固
      無明顯闖紅燈之行為，惟原告應係搶黃燈，而被告則係未
      待號誌完全變換即搶快起步，因而肇事等情，自堪認定。
    2.此外，原告於肇事後，經警委託高雄市立聯合醫院大同院
      區測得其血液中酒精濃度分別為208 mg/dl ；換算成酒測
      器呼氣值分別為每公升1.04毫克，有上開醫院緊急檢驗單
      1 紙在卷可憑。又飲酒後呼氣酒精濃度已達每公升0.55
      毫克以上，肇事率為一般正常人之10倍，認為已達不能安
      全駕車之標準，此業經法務部88年5 月18日以法88檢字第
      001669號函告週知，應為絕對不能安全駕駛動力交通工具
      。且依醫學文獻所知，酒精對人體造成之影響，於呼氣時
      酒精濃度達每公升0.25毫克（約合體內血液中酒精濃度50
      mg/dl） 即會輕度中毒，造成輕度協調功能降低；呼氣酒
      精濃度達每公升0.5 毫克時（約合體內血液中酒精濃度
      100 mg/dl） 屬中度中毒症狀，出現反應較慢、感覺減低
      、影響駕駛之狀況；而使用酒精後對於身體之影響，與駕
      駛能力有關者包括︰(1)對移動景物之追蹤能力(2)眼睛經強
      光照射後之恢復視力之能力及(3)監視四周之注意能力。然
      許多飲酒者於飲酒後，因無可自覺之生理反應，以致腦部
      缺損而仍不自知故照常開車，此即眾多酒後駕車肇事之主
      因之一。本件原告肇事後，於檢察官訊問時，均搖頭不語
      ，有偵訊筆錄在卷可參，益徵原告於飲用酒類後，其控制
      與反應能力均受影響，已達不能安全駕駛之情狀。則其飲
      酒後致不能安全駕駛車輛，亦應為本件車禍肇事之原因之
      一。
    3.按汽車行駛時，駕駛人應注意車前狀況，並隨時採取必要
      之安全措施；又汽車行駛至交岔路口，應遵守燈光號誌或
      交通警察之指示；另汽車駕駛人飲酒後其吐氣所含酒精成
      分超過每公升0.25毫克以上者，不得駕車，道路交通安全
      規則第94條第3 項、第102 條第1 項第1 款、第114 條第
      2 款，分別定有明文。則本件車禍，被告固有未注意車前
      狀況之過失，惟原告亦有搶黃燈及酒後駕車之過失甚明。
      茲斟酌本件事故發生之原因、情節及兩造過失之輕重等一
      切情狀，認原告應負擔之過失責任比例為70% ，被告應負
      擔之過失責任比例為30% 。
  (二)原告請求之金額以若干為合理？
    1.醫療費用部分：原告主張因上開車禍事故支出醫療費用12
      6,375 元之事實，業據提出英醫院、中國醫藥大學附設醫
      院、六福堂中醫診所、高雄市立聯合醫院之醫藥費明細收
      據為證，且為被告所不爭執，應可認為真實，依法應予准
      許。
    2.看護費用部分：
      (1)經查，原告確因本件車禍，受有頭部外傷合併腦挫傷併
        右側肢體偏癱及運動失語症之重傷害及胸部挫傷合併肋
        骨骨折、右腳踝骨折等傷害，已如前述。且其出院後陸
        續前往中國醫藥大學附設醫院及行政院衛生署澎湖醫院
        門診復健治療。經本院向上開2 家醫院查詢結果，中國
        醫藥大學附設醫院表示「患者最後門診時狀況為右側肢
        體無力及言詞不清，此乃因為腦部外傷術殘餘之神經功
        能障害，雖經復健但仍為難以回復之病症。患者雖後來
        已復健到可以在他人扶持下以不正常之步態行走短距離
        ，但是體力及耐力都是回歸職場之障礙‧‧‧‧其日常
        生活仍需他人扶助」；另行政院衛生署澎湖醫院則表示
        「病患最後一次的復健狀況 (95.2.22)，其右側肢體無
        力及言語不清依然存在，日常生活仍需人扶助，‧‧‧
        依據病患情形來看，其右側肢體無力情形和言語不清狀
        態，將來仍很難恢復至正常狀況，日常生活需人扶助情
        形也應持續。依目前狀況來看，病患處於類似腦出血之
        後遺症狀態，是故，仍處於不能自理日常生活起居，有
        請人看護照顧之需要」等情，有中國醫藥大學附設醫院
        95年4 月11日院管檔字第0950401288號函及行政院衛生
        署澎湖醫院95年4 月3 日澎醫病字第0950001206號函各
        1 份存卷可按。則原告因車禍受傷，致右側肢無力情形
        和言語不清狀態已難恢復，日常生活需人扶助也將持續
        ，則原告終身需由他人照護之情形，亦足認定。
      (2)又原告雖未提出僱請他人看護之證據，惟被害人因受傷
        需人看護，而由親屬看護時，雖無現實看護之支付，亦
        未受支付之請求，但此出於親情所為勞力之支出，非不
        得評價為金錢，且不因擔任看護之親屬本身是否職業看
        護而異，否則無異使加害人得以因此享受免於賠償之恩
        惠，故應衡量比照僱用職業看護之情形，認被害人受有
        相當於支付職業看護費之損害，得向加害人請求賠償，
        始符公平理念。
      (3)查原告為60年2 月6 日生，事發當時為33歲，依93年台
        閩地區簡易生命表，尚有平均餘命42.11 年。又看護工
        每日費用為2,000元，此有高雄市醫院看護工職業工會
        94年2 月27日高市工字第9400097 函1 份在卷可參。依
        此計算，每年之看護費用約為730,000 元 (計算式：
        2000×365 ＝0000000)。再以霍夫曼計算式扣除中間利
        息，原告可請求之看護費用為16,794,357元【其計算式
        為：[730000*22.00000000 （此為應受扶養42年之霍夫
        曼係數）+730000*0.11*（23.00000000-00.00000000）
        ]=00000000（小數點以下四捨五入）】。是原告就此分
        之費用，請求被告給付15,799,109元，自當允許。
    3.減少勞動能力之損害部分：原告固主張其受傷前在家族經
      營之貨運行擔任司機，以每月基本工資15,840元，計算至
      法定退休年齡60歲，再依霍夫曼式計算扣除中間利息後，
      其減少勞動能力之損害計3,113,311 元。惟查：原告就前
      受傷前，確實擔任貨車司機一情，迄未舉證以實其說。原
      告固主張因係家族生意，所以無明確之薪資證明，惟查，
      倘係家族經營貨運行而僱用自己人擔任員工，為抵沖貨運
      行之收入，更會詳列員工薪資支出之明細，以作為節稅之
      用。況且，原告先係主張受傷時沒有工作，才以基本工資
      計算減少勞動能力之損失，嗣後又改稱在家族經營之貨運
      行擔任司機，前後說詞已迴異。再則，原告於肇事當時，
      駕駛執照早經吊銷，為無照駕駛，此有交通事故調查報告
      表在卷可稽。原告既無駕照，豈能在貨運行擔任司機。足
      證，原告於受傷前，應處於無工作收入之情況。且原告於
      受傷時業已成年，卻仍處於無業狀態，自不得以此推定其
      將來受有工作收入之損失。從而，其請求支付減少勞動能
      力損害部分，自不應允許。
    4.精神慰藉金部分：按不法侵害他人人格權，被害人受有非
      財產上損害，其請求加害人賠償相當金額之慰撫金時，法
      院對於慰撫金之量定，應斟酌實際加害情形，所造成影響
      、被害人痛苦之程度、兩造之身分地位經濟情形及其他各
      種狀況，以核定相當之數額，最高法院51年台上字223 號
      判例參照。本院衡量原告所受前開傷害為頭部外傷合併腦
      挫傷併右側肢體偏癱及運動失語症之重傷害及胸部挫傷合
      併肋骨骨折、右腳踝骨折，受傷非輕，且因而喪失自理日
      常生活能力，而需他人終照護，及其受傷害僅33歲等，足
      認原告受有精神上相當之痛苦。茲審酌雙方之職業、身分
      、教育程度、財產狀況等一切情狀，認原告此部分之請求
      應以1,500,000元為適當。
    5.綜上：原告得請求被告賠償之金額為17,425,484元 (計算
      式：126375＋00000000＋0000000 ＝00000000)
五、另按損害之發生或擴大，被害人與有過失者，法院得減輕賠
    償金額或免除之，民法第217 條第一項定有明文。本件原告
    應負擔70% 之過失責任，已如前述，則原告得請求賠償之金
    額自應按過失比例計算，其金額為5,227,645 元(計算式：
    00000000 ×30%=0000000)。
六、又按保險人依本法規定給付之保險金，視為加害人或被保險
    人損害賠償金額之一部份，加害人或被保險人受賠償請求時
    ，得扣除之，汽車強制責任保險法第30條定有明文。原告已
    受領強制責任保險理賠保險金709,996 元之事實，有新光產
    物保險股份有限公司高雄分公司95年7 月28日 (95) 新產高
    字第95164 號函1 份附卷足憑，復為原告所自承，自應予扣
    除，則原告請求之總金額為4,517,649 元（計算式：000000
    0 －000000＝0000000） 。
七、綜上所述，原告依侵權行為損害賠償之法律關係，請求被告
    給付4,517,649 元及自起訴狀繕本送達翌日即94年6 月3日
    起至清償日止，按年息5 ％計算之法定遲延利息，為有理由
    ，應予准許。原告逾此範圍之請求，為無理由，應予駁回。
    又兩造均陳明願供擔保請准宣告假執行或免為假執行，就原
    告勝訴部分並無不合，爰分別酌定相當擔保金額准許之；至
    原告敗訴部分，其假執行之聲請亦失所依附，應併予駁回。
八、據上論結: 本件原告之訴為一部有理由、一部無理由，依民
    事訴訟法第79條、第390 條、第392 條第2 項，判決如主文
    。
中    華    民    國    95    年    10    月    04    日
                  民事鳳山分庭  法  官  高英賓
正本係照原本作成。
如對本判決上訴，須於判決送達後20日內向本院提出上訴狀。
中    華    民    國    95    年    10    月    04    日
                                書記官  李崑良


司法院資訊處製作；財團法人民間司法改革基金會備份。
